臺灣臺南地方法院交通事件裁定　　　　 95年度交聲字第657號
原處分機關　交通部公路總局嘉義區監理所臺南監理站
異議人即受
處分人　　　丁○○
法定代理人　乙○○
　　　　　　丙○○
上列受處分人因違反道路交通管理處罰條例案件，對於交通部公
路總局嘉義區監理所臺南監理站，民國95年5月15日所為之裁決
處分（處分案號：嘉監南字第裁74-S00000000號），聲明異議，
本院裁定如下：
      主  文
異議駁回。
    理  由
一、原處分意旨略以：異議人即受處分人丁○○（下稱異議人）
    所有ZTI-727號輕機車已領有號牌，，於民國95年3月26日21
    時許，經甲○○在台南市○○路未懸掛號牌而行駛。經台南
    市警察局交通隊員警予以製單舉發，嗣原處分機關即交通部
    公路總局嘉義區監理所臺南監理站，以異議人之違規事實明
    確，乃依修正前即裁決時之道路交通管理處罰條例（下稱處
    罰條例）第12條第1項第7款之規定，裁處異議人新台幣（下
    同）8千7百元等語。
二、本件聲明異議意旨略以：異議人不否認有前揭違規事實，惟
    前揭ZTI-727號輕機車於違規當時業已賣予甲○○代步使用
    ，僅因餘款未清遂尚未過戶，是甲○○方為前揭違規行為人
    ，且異議人係在收到上開裁決書後始知有前揭違規事實，原
    處分機關未經查明，即貿然裁處異議人罰鍰8千7百元，顯有
    錯誤，異議人不服原裁處，提起本件異議等語。
三、按已領有號牌而未懸掛，處汽車所有人3千6百元以上1萬零8
    百元以下罰鍰，並禁止其行駛；牌照吊銷之，處罰條例第12
    條第1項第7款、第2項後段，定有明文。
四、次按行政罰法第5條規定：「行為後法律或自治條例有變更
    者，適用行政機關最初裁處時之法律或自治條例。但裁處前
    之法律或自治條例有利於受處罰者，適用最有利於受處罰者
    之規定。」（本法業經總統於94年2月5日，以華總一義字第
    09400016841號令公布，並自95年2月5日開始施行），而此
    所謂「行政機關最初裁處」之時點，係指有權裁處之行政機
    關為第一次裁處時，其性質為實體法上之行政處分。而道路
    交通管理處罰條例所定之罰鍰、吊扣證照、記點等裁罰，本
    屬行政罰之性質，自有行政罰法前開條文規定之適用。而本
    件異議人違規時之95年3月26日與行政機關最初裁處之95年5
    月15日，處罰條例第12條之規定內容均相同，並無任何變更
    ，則本件並無上開行政罰法第5條規定內容所示之新舊法比
    較之問題，自當適用本件違規事件違規行為發生時有效施行
    之處罰條例第12條之規定（90年1月17日修正公布，同年6月
    1日施行），附此敘明。
五、本院審酌：
  (一)異議人丁○○所有ZTI-727號輕機車，於95年3月26日21時許
    ，在北門路行駛，經台南市警察局交通隊員警以其領有號牌
    而未懸掛予以製單舉發，後經原處分機關以異議人之違規事
    實明確，乃依處罰條例第12條第1項第7款之規定，裁處異議
    人8千7百元，及上開ZTI-727號輕機車所登記之車主係異議
    人所有乙節，有：
    原處分機關嘉監南字第裁74-S00000000號裁決書。
    臺南市警察局南市警交字第74-S00000000號舉發違反道路
      交通管理事件通知單。
    違規查詢報表。
    機車車籍查詢。
    等件為證，且為異議人所不否認，此部分事實當可認定。
  (二)異議人雖辯稱：伊與甲○○於94年2、3月間口頭成立ZTI-72
    7號輕機車之買賣契約，約定價金為1萬3千元，業將該車交
    付徐某使用，然因尚有3千元餘款未付，遂仍未辦理過戶，
    此事周遭朋友鍾傳颺等人均知云云。然經本院改列為證人之
    後之異議人與證人甲○○及鍾傳颺等3人於本院調查中就系
    爭機車買賣之細節，有諸多矛盾之處，如：
    未過戶原因部分：異議人係供稱：「（為何沒有辦理？）
      因為他沒有身分證可以過戶，而且也只有給付部分價金。
      」（參96年1月10日訊問筆錄，見本院卷第37頁），證人
      甲○○卻證稱：「（是否辦理過戶？）因為罰單的關係，
      沒有辦理過戶。」。（參95年12月18日訊問筆錄，見本院
      卷第28頁）2人之供述不一。
    買賣價金交付方式、地點部分：異議人供稱：「（如何付
      款？）他交給我的，我去他的住的地方拿錢的。」、「（
      住何處？）後壁厝，當時我也住在該處。」（見本院卷第
      37 頁），證人甲○○則證稱：「（買賣價金於何處給付
      ？）我是1次、1次分期給付，給付地點不一定，有時候約
      在超商門口，有時候我等他，有時候他等我，另外用電話
      聯絡沒有固定給付地點。」（見本院卷第39頁），而證人
      鍾傳颺卻證稱：「（在何處給付？）每次都在大成路的電
      器行」（見本院卷第40頁）。3人之供述不一。
    鍾傳颺是否目睹價金交付部分：證人甲○○供稱：「（他
      是否有看到你給付價金？）沒有。」（見本院卷第39頁）
      ，證人鍾傳颺卻證稱：「（他們二人買賣機車是否知悉？
      ）我知道。」、「（如何知道？）因為他們每次拿錢的時
      候，我幾乎都在場。」（見本院卷第40頁）。2人之供述
      不同。
    買賣機車之價金多少部分：證人丁○○證稱：13000元 (
      見本院卷第37頁)；證人徐瑋智證稱：約1萬多元，詳細金
      額，我不清楚 (見本院卷第39頁)，2人之證言不一，又證
      人徐瑋智係購買系爭機車之人，竟然不清楚購買之價金，
      實與常情大相逕庭。
    機車價金是否清償完畢部分：證人徐瑋智證稱：錢繳完畢
      後，我剛好被開罰單；時間太久我忘記何時付清車款了云
      云 (見本院第28頁)。證人丁○○證稱：徐瑋智只有付款1
      0000元，未付清所以沒辦理過戶云云 (見本院卷第37頁)
      。證人徐瑋智嗣後於本院調查中又改稱：我有遇到異議人
      ，他說有差1、2千元云云 (見本院卷第38頁)。證人徐瑋
      智與異議人之證言已不相同，且徐瑋智前後之證言又互相
      矛盾。
    是否有簽訂買賣契約部分：證人甲○○於本院調查時之供
      述先後並不一致，其原先證稱：「（是否有買賣契約？）
      不知道放在哪邊。」（見本院卷第28頁），嗣後卻又翻異
      前詞改口供稱：「（前次訊問程序陳述不知道買賣契約放
      在何處，有何意見？）我上次以為法官問的是行照。」（
      見本院卷第38至39頁）云云，然參酌『買賣契約』與『行
      照』顯非同物，一般人均得輕易區辨二者，且證人甲○○
      既已成年亦有相當社會經驗，當可明瞭本院訊問之內容及
      意義，可知其嗣後辯稱「以為法官問的是行照」云云，應
      係迴護異議人之詞，而不足採信。
    綜上所述異議人與證人甲○○之間應無買賣前揭機車之事實
    。
  (三)按道路交通管理處罰條例之制定，係為加強道路交通管理，
    維護交通秩序，並確保交通安全，該條例第1條即有明文規
    定，因此，處罰條例中所稱之「汽車所有人」，原則上應即
    指車籍資料上所登記之車主而言，與該車於違規時之實際使
    用人為何，經核原則上尚屬無涉，除非汽車所有人得以充分
    證明該違規事實全然與其無關，而僅能歸責於該汽車實際駕
    駛人時，方有依照同條例第85條第2項之規定，轉而處罰車
    輛駕駛人之適用，否則「汽車所有人」即難免除其應受處罰
    之交通違規責任。
  (四)本件異議人既為該機車車籍資料上所登記之車主，參照前述
    說明，可知就本件前述違規事實而言，異議人縱非該機車實
    際上之駕駛人，則其仍係道路交通管理處罰條例中所指之「
    汽車所有人」，應無疑問。原處分機關就前開違規事實，對
    於本件機車之「汽車所有人」即異議人加以處罰，經核於法
    尚難認為有何違誤或不當。至於實際駕駛人甲○○是否承諾
    分期負擔該罰鍰或異議人是否可以向其請求相關損害賠償，
    則係異議人與實際駕駛人間之私法上法律關係，與異議人是
    否應受本件之違規處罰，尚屬無涉，併此敘明。
  (五)異議人所有之上開輕機車牌照於本件裁決前，即95年5月2日
    ，經易處逕行註銷，此有機車車籍查詢1紙附卷足稽 (見本
    院卷第15頁)，異議人雖於註銷前，有領用號牌而未懸掛之
    違規事實，已如前述。且依處罰條例第12條第1項第7款及第
    2 項之規定，除應裁處汽車駕駛人罰鍰外，尚應吊銷牌照。
    然異議人機車之牌照既經註銷，原處分機關僅予裁處罰鍰而
    未予以「吊銷牌照」，並無未洽。
六、綜上所述，本件原裁決處分既無違法情形，且異議人所有之
    ZTI-727號輕機車，於前揭時、地，確有已領用號牌而未懸
    掛之違規事實既可認定，異議人之異議即無理由，應予駁回
    。
七、據上論斷，應依道路交通案件處理辦法第19條，裁定如主文
    。
中　　華　　民　　國　　96　　年　　1 　　月　　17　　日
　　　　　　　　　　　　　交通法庭法　官　蔡直青
以上正本證明與原本無異。
如不服本裁定應於送達後5日內向本院提出抗告狀（應附繕本）
。
        　　　　　　　　　　　　　書記官　劉鴻瑛
中　　華　　民　　國　　96　　年　　1　　月　　19　　日
